臺灣基隆地方法院刑事判決　　　　　　　　　　　　　　九十年度訴字第六六九號
　　公　訴　人　臺灣基隆地方法院檢察署檢察官
　　被　　　告　乙○○
　　輔　佐　人　丙○○
　　指定辯護人　本院公設辯護人　甲○○
右列被告因強盜案件，經檢察官提起公訴 (九十年度偵字第四０九八號），本院判決
如左：
    主  文
乙○○意圖為自己不法之所有，而搶奪他人之動產，因脫免逮捕，而當場施以強暴，
處有期徒刑壹年捌月。
    事  實
一、乙○○前於民國九十年間因竊盜案件，經臺灣台北地方法院於九十年三月十七日
    判處拘役二十日（起訴書誤載為六月，應予更正），緩刑二年確定，目前仍在緩
    刑期間。竟於九十年九月三十日晚間十時三十分許，在基隆市○○街二一六號雜
    貨店內購物，見店內桌上放置新台幣（下同）一萬元，一時貪念，竟意圖為自己
    不法之所有，趁商店老闆己○○轉身不及防備之際，猝然下手行搶，將該一萬元
    拿取到手放置口袋內，惟立即為己○○發現而要求其還錢，乙○○拒不還錢，己○○乃與其子丁○○將大門關上趨前圍捕並一起拉住乙○○，詎乙○○為脫免逮
    捕，竟以腳踢己○○之膝蓋、小腿，導致己○○兩膝、左小腿分呈鈍挫傷，右大
    腿呈表淺挫擦傷。嗣警方據報前往將其逮捕，並取回上開現金，歸還己○○。
二、案經被害人己○○訴請基隆市警察局第四分局移送台灣基隆地方法院檢察署檢察
    官偵查起訴。
    理  由
一、右開犯罪事實迭據被告乙○○於警訊、偵查及本院審理時對於搶奪被害人之現金
    到手，且以腳踢己○○坦承不諱，惟辯稱：其係因遭到己○○等人毆打，為了自
    衛才隨便亂踢等語。然本件犯罪事實有被害人己○○於警訊、本院審理中指述綦
    詳，且其於本院審理中陳稱：他進入我店內，我桌上有一萬元用煙斗蓋著，我一
    轉身回來就發現錢不見了，...... 他預備離開，和兒子將他拉住，彼此互相拉
    扯，在拉扯間被告用腳踢傷我的腳，... 在我們捉他之前，他並沒有攻擊的行為
    等語。及證人丁○○、戊○○○即己○○之妻、何秋瑩即丁○○之妻於警訊中所
    指述之情節相符，因此被告係趁己○○不及防備之際，搶奪現金到手後，係為離
    開現場，脫免逮捕而對己○○施以強暴，堪以認定，且確實自被告身上起獲現款
    一萬元，已歸還被害人，並有贓物領據一紙附卷可稽，並查被告確實甫搶奪被害
    人之現金到手，為現行犯，且企圖離開現場，被害人等人係為防止被告離開現場
    而依法逮捕被告，並查被告為警查獲之際，身上雖有受傷此有警訊照片二紙為證
    ，但被告於警訊中自承係見到警察後，逃離現場撞倒基隆市○○街一一五號玻璃
    門而受傷，並有撞破之玻璃門照片一張，附於警訊卷可供參照，而被告除此之外
    別無其他受傷，被告辯稱遭被害人毆打要無可採，被害人乃為逮捕而拉扯被告，
    並無故意毆打之行為，應堪認定，本件被告踢傷被害人係為逃離現場脫免逮捕之
    強暴行為，而非自衛行為事證明確，被告犯行洵堪認定。
二、按刑法三百二十八條第一項強盜罪之法定刑度原為三年以上十年以下之有期徒刑
    ，業經於九十一年一月三十日修正提高法定刑度為五年以上有期徒刑，並已公布
    施行，是行為人犯罪後法律已變更，依刑法第二條第一項前段及但書之規定，應
    適用最有利被告之修正前法定刑度較低之舊法處罰。查被告趁他人未及防備之際
    ，搶取他人動產之行為，原係犯刑法第三百二十五條第一項之搶奪罪，其於搶奪
    得手後，為脫免逮捕而與被害人己○○發生拉扯，復以腳踢己○○之膝部腿部，
    核其所為，係犯刑法第三百二十九條之準強盜罪，應依修正前刑法第三百二十八
    條第一項之普通強盜罪論處。依據被害人己○○陳述，被告在其圍捕被告時而反
    抗踢傷其腳部，因此，被告係為脫免逮捕而施強暴行為，公訴意旨另略稱被告係
    為防護贓物而施強暴行為，容有違誤，附此敘明。然被告之輔佐人丙○○於審理
    中提出被告於台北市立療養院之診斷證明書一紙，其上記載被告有器質性精神經
    疾病，並亦有被告中度精神疾病之殘障手冊附警訊卷可參，因此本院經被告送往
    台北市立療養院作精神鑑定，其鑑定報告大致上為：一、身體檢查：外觀及腦波
    檢查均正常。二、精神狀態：被告鑑定時意識清楚，情緒略顯不安，對答反應迅
    速，理解正常，回答內容切題、豐富、連貫、陳述清晰。三、心理評估：智力測
    驗結果，語文與非語文測驗間差距較大，部分原因來自於被告在「數字廣度」分
    測驗的得分過高而拉大差距，其於分測驗之能力亦存在明顯差異，顯示被告腦部
    功能發展不均衡，班達視動完形測驗，被告正確性尚可，但顯示在提醒、規範或
    是有結構的刺激環境下，尚可遵守一般規則，但內在有不穩定的衝動待發，被告
    也非常努力將衝動壓抑下來。注意力測驗方面，被告可保持與一般人相同的專注
    力，但時間增加時，被告會漏掉該注意的刺激，同時大量誤認不該注意的刺激，
    因此整體注意力品質極差，且注意力品質不及其智能水準表現。因此，鑑定機關
    認為，被告係器質性精神疾病患者，自七歲時腦傷後出現注意力缺損與過動行為
    ，近十年間雖持續在接受治療，然目前仍呈現注意力缺損，衝動控制力差等症狀
    ，時有人際衝突或違規行為，被告對於外界事務之知覺理會與判斷作用，以及自
    由決定意思之能力，已較普通人之平均程度顯然減退，故認為其犯行時之精神狀
    態已達精神耗弱之程度等語。本院亦參酌被告到庭時陳述之語氣及態度，認其確
    有精神耗弱之情狀，則依據刑法第十九條第二項規定，被告為精神耗弱之人，依
    法減輕其刑。爰審酌被告有竊盜前科，目前緩刑中，猶不知悔改，被告精神狀態
    ，款項目前已歸還被害人及被害人之受傷情形，且其犯罪後自始自白不諱，表示
    悔意，態度尚稱良好等一切情狀，爰量處如主文所示之刑，以示儆懲。
據上論斷，應依刑事訴訟法第二百九十九條第一項前段，刑法第三百二十九條、修正
前第三百二十八條第一項、第二條第一項但書、第十九條第二項，判決如主文。
本案經檢察官李辛茹到庭執行職務
中     華     民     國     九十一    年     九      月      二十四     日
                                 臺灣基隆地方法院刑事第二庭
                                         法  官  王  翠  芬
右正本證明與原本無異。
對於本件上訴如有不服，應於收受送達後十日內，向本院提出上訴書狀，敘述上訴之
理由，上訴於臺灣高等法院。
                                         書記官  陳  碧  玉
中     華     民     國     九十一    年     九      月      二十五     日
附錄論罪法條
刑法第三百二十九條：
竊盜或搶奪，因防護贓物、脫免逮捕或湮滅罪證而當場施以強暴、脅迫者、以強盜論
。
修正前刑法第三百二十八條第一項：
意圖為自己或第三人不法之所有，以強暴、脅迫、藥劑、催眠術或他法，至使不能抗
拒，而取他人之物或使其交付者，為強盜罪，處三年以上十年以下有期徒刑。
